臺灣桃園地方法院民事判決
110年度建字第105號
原      告  國達開發工程行即王治忠


訴訟代理人  黃昕睿  
被      告  丰群聯合工程有限公司

法定代理人  郭慶彥  
訴訟代理人  廖宜祥律師
上列當事人間請求給付工程款事件，本院於民國111年3月24日辯
論終結，判決如下：
    主  文
原告之訴駁回。
訴訟費用由原告負擔。
    事實及理由
壹、程序事項
    訴狀送達後，原告不得將原訴變更或追加他訴，但擴張或減
    縮應受判決事項之聲明者，不在此限，民事訴訟法第255條
    第1項第3款定有明文。原告起訴原聲明：被告應給付原告新
    臺幣（下同）989,503元，及自起訴狀繕本送達翌日起至清
    償日止，按年息5％計算之利息（見本院卷第3頁），嗣於民
    國111年3月24日言詞辯論期日當庭將請求之金額變更為1,06
    7,223元（見本院卷第254頁），核係屬擴張應受判決事項之
    聲明，揆諸上開規定，並無不合，應予准許。
貳、實體事項
一、原告主張：兩造於108年8月1日簽立工程承攬契約書（下稱
    系爭契約書），由原告承攬被告發包之「台61線大園～觀音
    段沿線161KV大潭新～林口線地下電纜管路（第二工區）明挖
    管路工程(下稱系爭工程)」，原告於109年10月30日完成系
    爭工程，被告尚積欠原告工程款1,067,223元，爰依系爭契
    約書第3條第9項、第10項及第6條約定，提起本件訴訟等語
    。並聲明：被告應給付原告1,067,223元及自起訴狀繕本送
    達翌日起至清償日止，按週年利率5％計算之利息。
二、被告則以：兩造簽立系爭契約書，由被告將系爭工程發包給
    原告承攬，原告施作工程範圍包括人孔編號11～13AB共6座人
    孔，每座136萬元、明挖管路AB兩線11～13至直井，A線877.7
    3m、B線861.38m，每m14,500元，共1739.11m，原告雖稱完
    成系爭工程，惟究竟是完成哪些工項？有無驗收或結算？凡
    此均未見原告提出單據，實際上原告承攬系爭工程後，僅進
    場施作2座人孔，就該部分亦未施作完成，且未完成管路連
    接，於施作過程中發生嚴重漏水、人孔蓋未與路面舖平等問
    題，原告未依系爭契約書第13條約定完成工作及驗收，原告
    之訴顯無理由等語，資為抗辯。並聲明：原告之訴駁回。
三、原告主張兩造簽立系爭契約書，由被告將系爭工程發包給原
    告承攬，原告施作工程範圍包括人孔6座及明挖管路AB兩線
    ，共1739.11m，人孔費用每座136萬元，管路每m14,500元，
    有系爭契約書及價目表可參（見本院卷第9至21頁），且為
    被告所不爭執（見本院卷第234頁），堪信為真實。
四、又原告主張被告應給付原告工程款1,067,223元乙節，為被
    告所否認，並以前揭情詞置辯，茲就兩造爭點及本院判斷論
    述如下：
  ㈠按當事人主張有利於己之事實者，就其事實有舉證之責任，
    民事訴訟法第277條前段定有明文。所謂舉證係指就爭訟事
    實提出足供法院對其所主張者為有利認定之證據而言，若所
    舉證據，不能對其爭訟事實為相當之證明，自無從認定其主
    張為真正。又民事訴訟如係由原告主張權利者，應先由原告
    負舉證之責，若原告先不能舉證，以證實自己主張之事實為
    真實，則被告就其抗辯事實即令不能舉證，或其所舉證據尚
    有疵累，亦應駁回原告之請求（最高法院17年上字第917號
    判例意旨參照）。
　㈡系爭契約書第3條第9項約定：依本合約附件之工程報價單內
    所表列之詳細數量表為原則，施工中因變更設計增減時，依
    實作數量計價；第3條第10項約定：設計、施工、圖說、文
    件規格應經甲方（即被告）同意，乙方（即原告）應按設計
    施工圖說文件、估價單及施工範圍說明書規範確實施工（包
    含二次施工），其圖說文件及估價單如：附件一；第6條約
    定：付款辦法：1.明挖管路以每進行m計價。2.人孔以每座
    計價。3.以人孔對人孔間完成為請款單位。4.由甲方提供之
    物料於每次請款中扣除價款。①人孔編號11～13AB共6座人孔
    ，每座136萬元整②明挖管路AB兩線11～13至直井，A線877.73
    m、B線861.38m，每m14,500元，共1739.11m，有系爭契約書
    在卷可參（見本院卷第11頁），就系爭工程業已完工乙節，
    原告雖提出明細表（見本院卷第25至31、140至142頁）、人
    孔清單（見本院卷第144至148頁）、管路清單（見本院卷第
    150至156頁）、交通設施清單（見本院卷第158、160頁）、
    工程估驗計價單（見本院卷第162至194頁）、對話紀錄等件
    （見本院卷第214至220頁）為證，然該明細表為原告單方製
    作，經被告否認其形式上真正，其餘清單均無被告簽名或用
    印確認數額，計價單、對話紀錄亦無從認定系爭工程業已完
    工，此外，原告復未提出任何完工驗收資料以實其說，原告
    依系爭契約書約定請求被告給付工程款1,067,223元，自屬
    無據。
  ㈢原告另稱：因被告扣除項目很多且有重複計算之情形，故被
    告表示不需再給付原告工程款，被告重複扣除之金額合計為
    1,067,223元，就此部分請求被告給付原告等語（見本院卷
    第254頁），然原告請求被告給付工程款，並未提出任何完
    工驗收之證明，業如前述，原告就此部分既無得向被告請求
    之款項，被告如何計算扣除項目、是否合理，則無須再予論
    述；更遑論依系爭契約書第3條第9項、第10項及第6條之約
    定，原告就被告扣除項目並無請求款項之權利。
五、綜上所述，本件原告依系爭契約書第3條第9項、第10項及第
    6條之約定，訴請被告給付工程款1,067,223元及法定利息，
    並非有據，本院不能准許，依法應予駁回。
六、被告雖聲請通知證人即現場負責人郭建華到庭作證以明原告
    於系爭工程施作情形（見本院卷第238頁），然原告就其請
    求並未舉證以實其說，已如前述，被告前開聲請自無調查之
    必要。本件為判決之基礎已臻明確，兩造其餘主張、陳述並
    所提證據均與本件之結論無礙，爰不再一一論述，附此敘明
    。
七、訴訟費用負擔之依據：民事訴訟法第78條。
中　　華　　民　　國　　111 　年　　5 　　月　　3 　　日
                 民事第二庭    法  官  呂如琦
正本係照原本作成。
如對本判決上訴，須於判決送達後 20 日內向本院提出上訴狀。
如委任律師提起上訴者，應一併繳納上訴審裁判費。
中　　華　　民　　國　　111 　年　　5 　　月　　4 　　日
　　　　　　　　　　　　　　　 書記官  王志成